【裁判字號】    98,親,40
【裁判日期】    990521
【裁判案由】    確認親子關係不存在
【裁判全文】
臺灣花蓮地方法院民事判決                98年度親字第40號
原      告  甲○○
訴訟代理人  徐韻晴律師
被      告  丙○○
法定代理人  乙○○
上列當事人間請求確認親子關係不存在事件，本院於中華民國99
年5月5日言詞辯論終結，判決如下：
    主  文
確認原告甲○○（女、民國○○年○月○日生、身分證統一編號：Ｚ0
00000000號）與被告丙○○（女、民國○○年○ 月○○日生、身分證
統一編號：Ｚ000000000號）間之親子關係不存在。
訴訟費用由被告負擔。
    事實及理由
一、本件原告起訴主張略以：原告甲○○（女、民國59年4月7日
    生、身分證統一編號：Ｚ000000000號）與被告丙○○（女、
    95年8 月30日生、身分證統一編號：Ｚ000000000號）之生父
    乙○○前為夫妻關係，兩人於96年5月8日離婚。惟乙○○於
    與原告離婚前，與大陸地區人民楊靜發生性關係，楊靜因而
    產下1 女即被告。詎乙○○在為被告申報姓名變更時，竟以
    偽造文書之手段，將原告在戶籍登記上申報為被告之母，嗣
    經原告申請戶籍謄本時，始知上情。惟被告確非原告分娩所
    生，兩造間並無真實母女關係存在，為此請求確認原告與被
    告間親子關係不存在等語。
二、被告則以：對原告請求沒意見，被告確實非原告分娩所生，
    被告生母是楊靜。被告之父乙○○涉犯偽造文書案件業經鈞
    院判處有期徒刑4月確定等語。
三、按民法第1063條第1 項之婚生子女否認之訴，規定妻在婚姻
    關係存續中受胎而生之子女，推定為夫之婚生子女，係以該
    子女由妻分娩為前提。倘妻並無分娩之事實，僅於戶籍資料
    上登載為該夫妻之婚生子女，則權利義務受影響之第三人提
    起確認該親子關係不存在之訴，應屬民事訴訟法第247 條之
    一般確認訴訟，而非民法第1063條之婚生子女否認之訴，並
    無民事訴訟法第590條第1項、第2 項規定之適用，有即受確
    認判決之法律上利益之人，不論何時均得提起（最高法院90
    年度台上字第1975號、91年度台上字第1873號判決意旨參照
    ）。本件原告起訴主張被告並非其分娩所生，但戶籍資料上
    卻登載為原告所生之女，致依戶籍登記有誤認原告與被告間
    有母女法律關係之虞，因認原告提起本件確認親子關係不存
    在訴訟，係一般民事訴訟法之確認訴訟，且有受確認判決之
    法律上利益，於法並無不合，合先敘明。
四、原告主張之事實，業據其提出戶籍謄本為證，且為被告所不
    爭執，並經本院職權調取本院98年度玉簡字第75號乙○○涉
    犯偽造文書案卷查核屬實。又原告與被告前往法務部調查局
    進行鑑驗結果認定：「依據遺傳法則，丙○○之ＤＮＡＳＴ
    Ｒ型別計有Ｄ8Ｓ1179、ＴＨ01、ｖＷＡ、Ｄ18Ｓ51、Ｄ5Ｓ
    818、ＦＧＡ等6項型別與甲○○之相對應型別均矛盾，研判
    甲○○不可能為丙○○之生母。」，有法務部調查局ＤＮＡ
    鑑識實驗室99年1月28日調科肆字第09900047140號鑑定書在
    卷可稽，可見被告確非原告分娩所生，堪認原告上開主張為
    真實，兩造間確無無親子關係。
五、綜上，本件兩造雖經戶籍登記為母女，惟被告實非原告分娩
    所生，則原告與被告間母女親子關係應不存在。從而，原告
    訴請確認原告與被告間之親子關係不存在，洵屬有據，應予
    准許。
六、據上論結，依民事訴訟法第78條，判決如主文。
中    華    民    國    99    年    5     月    21    日
                  家事法庭      法  官  吳韻馨
上列正本證明與原本無異。
如對本判決不服，應於送達後20日內，向本院提出上訴狀（應抄
附繕本）。
中    華    民    國    99    年    5     月    21    日
                                書記官  高明正

司法院資訊處製作；財團法人民間司法改革基金會備份。
